臺灣高等法院民事判決　九十三年度上字第三八一號
　　上　訴　人　敬得科技股份有限公司
　　法定代理人　鄭百川
　　訴訟代理人　蔡榮德律師
　　複 代 理人　康勝男律師
　　被　上訴人　甲　○
　　訴訟代理人　劉桂君律師
右當事人間請求確認債權事件，上訴人對於民國九十三年三月三日臺灣桃園地方法院
九十二年度訴字第一八○二號第一審判決提起上訴，本院於九十三年十二月十五日言
詞辯論終結，判決如左：
    主    文
原判決廢棄。
被上訴人在第一審之訴駁回。
第一、二審訴訟費用由被上訴人負擔。
    事實及理由
一、被上訴人起訴主張：伊對訴外人艾一資訊管理股份有限公司（下稱艾一公司）擁
    有債權，前執台灣台北地方法院所發九十二年度執字第一四二六號債權憑證為執
    行名義，於民國九十二年五月二十一日向台灣士林地方法院聲請對艾一公司強制
    執行，經該院囑託原法院，由原法院民事執行處於九十二年九月十日以桃院祺執
    九十二年執助天字第九一四號對艾一公司之債務人即上訴人發執行命令，禁止艾
    一公司對上訴人收取貨款債權或為其他處分，並禁止上訴人對艾一公司清償。查
    艾一公司與上訴人於八十九年七月四日簽訂「全面電腦化輔導委託書」（下稱系
    爭契約），合約總金額含稅後為新台幣（下同）三百三十六萬元，惟上訴人至今
    僅付一百五十一萬二千元，尚應給付艾一公司一百七十八萬四千元，並有顧問輔
    導款五萬六千九百六十三元未付，總計上訴人對艾一公司仍負一百八十四萬零九
    百六十三元之債務，詎上訴人迄今拒不給付，並為不實之聲明異議，伊乃依強制
    執行法第一百二十條規定訴請判決確認訴外人艾一公司對上訴人有一百八十四萬
    零九百六十三元債權。並於本院聲明駁回上訴人之上訴。
二、上訴人則以：艾一公司出售予伊之全面電腦化整合管理軟體系統計二十七套，惟
    其中九套系統（價值一百三十萬九千零九十一元）完全無法達到基本的品質要求
    ，伊完全未予使用，另外的十八套自安裝軟體後，因功能不全，至今運作上仍常
    常發生問題，須以人工取代，無法達到契約目的，艾一公司雖多次派員至伊公司
    作系統維護，惟仍遲遲無法完成驗收，雙方合意第二期款伊只先給付半數，待全
    部修復後再補足全額。惟艾一公司因週轉不靈，未再派人維修，伊已依不全完全
    給付規定口頭解除與艾一公司間之契約，伊於本件起訴後亦再派員工鄭旭峰前往
    艾一公司再度解約，且於九十二年十一月底再度向艾一公司負責人本人表示解約
    之意思，艾一公司亦同意解約，則契約既已解除，伊對艾一公司即無負債。又因
    艾一公司未按債務本旨給付，使伊公司全面電腦化之進程延宕二、三年之久，為
    免損失擴大，伊前已另向中冠公司以四百萬元購買電腦管理資訊系統，則艾一公
    司即應對伊負此四百萬元之損害賠償責任，以之與剩餘價金一百八十四萬零九百
    六十三元抵銷，亦綽綽有餘。退而言之，縱認艾一公司對伊尚有剩餘價金可得請
    求，惟其請求權亦已罹於二年時效，伊自可拒絕給付，本件被上訴人並無即受確
    認判決之法律上利益等語，資為抗辯。原審為其敗訴之判決，其不服上訴，求為
    廢棄原判決，改判駁回被上訴人在原審之訴。
三、兩造不爭執部分：被上訴人主張對於艾一公司擁有債權，前執台灣台北地方法院
    所發九十二年度執字第一四二六號債權憑證為執行名義，於九十二年五月二十一
    日向台灣士林地方法院聲請對艾一公司強制執行，經該院囑託原法院，由原法院
    民事執行處於九十二年九月十日以桃院祺執九十二年執助天字第九一四號對艾一
    公司之債務人即上訴人發執行命令，禁止艾一公司對上訴人收取貨款債權或為其
    他處分，並禁止上訴人對艾一公司清償，嗣經上訴人聲明異議，被上訴人遂依強
    制執行法第一百二十條規定提起本訴等情，為上訴人所不爭執，並有被上訴人提
    出之台灣台北地方法院九十二年度執字第一四二六號債權憑證、原法院九十二年
    九月十日桃院祺執九十二年執助天字第九一四號執行命令、原法院民事執行處九
    十二年十月一日桃院祺執九十二年執助天字第九一四號通知、上訴人之民事聲明
    異議狀一份為證（見原審卷第八至十四頁），復經原法院依職權調取該院九十一
    年度票字第六一四六號本票裁定案卷、台灣台北地方法院九十二年度執字第一四
    二六號民事執行卷宗、原法院九十二年度執助字第九一四號（含台灣士林地方法
    院九十二年度執字第九四七五號）民事執行卷宗後，核閱無誤；又被上訴人主張
    上訴人與艾一公司前於八十九年七月四日簽訂「全面電腦化輔導委託書」，向艾
    一公司購買管理套裝軟體共二十七套，合約總金額含稅後為三百三十六萬元，惟
    上訴人至今僅付一百五十一萬二千元，尚有一百七十八萬四千元價款未付，並有
    顧問輔導款五萬六千九百六十三元未付，共計一百八十四萬元零九百六十三元等
    情，亦為上訴人所不爭執，並有被上訴人所提出上訴人與艾一公司簽訂之全面電
    腦輔導委託書、套裝軟體買賣合約協議書各一份，及艾一公司報價單一份、合約
    帳款追蹤表各一份為證（見原審卷第十五至二四頁），是被上訴人此部分之主張
    堪信為真實。
四、被上訴人主張艾一公司對上訴人仍有上開之一百八十四萬零九百六十三元債權存
    在，惟上訴人則否認，抗辯艾一公司交付之物有瑕疵，經修改補正，而仍未修復
    ，其已與艾一公司解除契約，其已無付款義務，且艾一公司付款請求權已經二年
    時效，其亦拒絕付款，被上訴人並無訴請確認判決之法律上利益等語。則本件之
    爭執點乃為艾一公司交付與上訴人之物（電腦軟體）有無瑕疵？上訴人與艾一公
    司間之契約是否已經解除？艾一公司之餘款請求權是已經時效完成？經查：
(一)、證人鄭旭峰於原審證稱：「當初被告用了艾一公司的產品後，發現有很多問題，
    有通知艾一公司人員處理，但一直處理不好」。（見原審卷第九二、九三頁），
    另證人李東宏於本院證稱：「（使用這個軟體有無發生問題？）有的，用的過程
    中發生瑕疵，需用輔助ＥＸＣＥＬ及其他軟體才能完成作業。有時作不完成的時
    候我們就放棄，『改用人工作業方式完成』。問：艾一公司有無派人修理？答：
    我經常接觸艾一公司的人員來修，直到該公司結束後才沒有派人來修理。」，證
    人吳美幸於本院證稱：「（本件上訴人公司向艾一公司購買的軟體是否有問題？
    ）是的，安裝的東西與我們購買時有差異，購買時我們有強調必須有模具發票及
    分期帳款管理，採購系統分期專案管理，銷貨系統必須有已出貨但未開發票的明
    細管控，每個系統都要有稽核報表，這在購買時都有答應會有這些東西，這些功
    能都有附屬在每個系統，但目前都沒有這些功能。」，證人即艾一公司負責人譚
    清安亦於本院證稱：「上訴人有告知軟體不全使用有問題；其中九套已停用；第
    二期款只付百分之十五，其餘全部貨款等功能完成之後再付」等語（以上見本院
    卷第八五至九○頁，第一四七至一五一頁）；上訴人提出為被上訴人所不爭執之
    艾一公司客服記錄之記載亦顯示交付之軟體瑕疵一再發生、一再維修，至今瑕疵
    仍未解決（見本院卷第四九至六二頁）；被上訴人亦自承其曾委託訴外人華乙資
    訊股份有限公司（下稱華乙公司）欲於九十二年十二月五日前往上訴人公司，代
    艾一公司履行未盡事宜，惟為上訴人公司以已與艾一公司解除契約而拒絕，並有
    其提出之其存證信函及上訴人之律師函為證（見原審卷第一○四至一○八頁，本
    院卷第一一八頁），苟艾一公司交付之軟體無瑕疵，被上訴人何須委託華乙公司
    代艾一公司履行未盡事宜？又被上訴人自承上訴人公司僅給付艾一公司交貨款二
    分之一，尚有二分之一即五十萬四千元未付，及系統尾款一百三十四萬四千元未
    付，交貨款艾一公司原於八十九年十月二十七日交貨完成即得請款，系統尾款於
    九十年十月二十六日開帳完成即得請款等情（見本院卷第九○頁），若艾一公司
    交付之軟體無瑕疵，則為何艾一公司至今未向上訴人請求未付之價款？以致留待
    被上訴人聲請執行法院發函扣押？足見上訴人主張艾一公司交付予之軟體無法確
    實達到契約約定之「全面電腦化整合管理」之功能，而有瑕疵等情，應足採信。
    被上訴人雖提出被上證九號存證信函、十二號協議書稱艾一公司將對健和興之貨
    款債權讓與伊，伊已收取，足見譚清安證稱「像是健和興公司向艾一公司所買軟
    體都退貨過」等語為不實云云。惟縱譚清安證稱「像是健和興公司向艾一公司所
    買軟體都退貨過」部分為不實，亦不足以認定譚清安所為前開證言全部不實，亦
    不足以推翻上開艾一公司交付上訴人之軟體確有瑕疵之認定。
(二)、按民法第二百二十七條第一項規定：「因可歸責於債務人之事由，致為不完全給
    付者，債權人得依給付遲延或給付不能之規定行使其權利。」同法第二百五十六
    條規定：「債權人於有第二百二十六條之情形時，得解除契約。」本件艾一公司
    交付之軟體具有瑕疵之不完全給付而迄未補正修復之情形，上訴人除可主張艾一
    公司應負物之瑕疵擔保責任外，亦得主張艾一公司應負不完全給付之債務不履行
    責任（最高法院七十七年度第七次民庭總會決議參照）。前開鄭旭峰於原審證稱
    「曾向艾一公司工程人員表示退還產品」、「但是九十二年十一月底十二月初的
    時候，我們收到鈞院的開庭通知時，我有找到艾一公司負責人譚清安，跟他表示
    之前曾表示要解約」、「（問：九十二年十一月底再向艾一公司負責人譚清安表
    示解約？）有。」（見原審卷第九二、九三頁），證人李東宏於本院證稱「因艾
    一公司修不好上訴人曾謂退貨」、「（問：本案起訴後你們有無再派人去向艾一
    公司解約？）有的，派鄭旭峰去，之前我們口頭就表示要解約，因為被上訴人告
    我們，後來我與譚清安聯絡，當時他常在大陸，我問他為何民事部分一直提告訴
    ，所以我們派鄭旭峰去跟他解約。」（見本院卷第八五至八八頁），證人譚清安
    亦於本院證稱有同意解除契約等情（見本院卷第一四八頁），故上訴人抗辯已依
    不完全給付規定於起訴前後向艾一公司解除系爭契約，並經艾一公司同意解除等
    情，應足採信。被上訴人稱上訴人無解除權或解除權已消滅云云，不足採信。系
    爭契約既已合法解除，上訴人即無給付價款與艾一公司之義務，被上訴人訴請確
    認艾一公司對上訴人仍有一百八十四萬零九百六十三元價款請求權存在，即無理
    由，不應准許。
(三)、次按依民法第一百二十七條第八款規定，商人、製造人、手工業人所供給之商品
    及產物之代價之請求權，因二年間不行使而消滅。該條款所定商品或產物供給之
    人，法律並未限定其須具備何種身分或資格，商人出賣商品於一般顧客，其商品
    代價之請求權，應適用二年之短期消滅時效（最高法院六十三年度第一次民庭總
    會決議參照）。本件上訴人與艾一公司簽訂系爭契約，由艾一公司提供軟體，並
    安裝於上訴人之電腦，自屬上開法條規定之商人供給之商品，其代價請求權應有
    二年時效之適用。被上訴人辯稱應適用十五年之一般消滅時效云云，無足採信。
    依系爭契約第三條付款方式約定：「壹、軟體費佰拾陸萬元（含稅）：１、
    簽約金：簽約時甲方（指被告）支付乙方（指艾一公司）軟體總價百分之三十，
    即一百萬八千元（含稅）。２、交貨款：模組軟體安裝完成後，甲方支付乙方軟
    體總價百分之三十，即一百萬八千元（含稅）。３、系統尾款：系統階段授課輔
    導完成後，乙方將階段輔導甲方完成：第一階段『進銷存系統開帳』，第二階段
    『財務系統開帳』，第三階段『生管成本系統開帳』；各階段開帳完成並檢視無
    誤後，由甲方（各）支付乙方總價之百分之十三點三價款，即四十四萬八千元（
    含稅）貳、顧問輔導：１、以上價款內含顧問輔導時數５０小時，上線時間表則
    於簽約後一週內由乙方提出，但須經甲方同意。」（見原審卷第一五頁），艾一
    公司於八十九年十月二十七日即已完成交貨及安裝程序，上訴人於當日即應依約
    給付交貨款一百萬八千元，上訴人自承僅給付二分之一款項，則其尚欠艾一公司
    所餘二分之一交貨款即五十萬四千元之請求權之時效應自當日即開始進行，此為
    兩造所不爭執（見本院卷第九○頁）。另兩造不爭執之艾一客服記錄所載，於八
    十九年十月三十日記載「開帳S/O，P/O，W/O，外包STOCK財務11/6目前開帳完成
    」，同年十一月十五日記載「上線檢討會」，同年十一月十六及十七日記載「換
    版裝機」、「換版測試」，同年十一月二十二日記載「上線檢討會」，同年十一
    月二十九日記載「上線檢討會、會計科目資料處理、採購循環問題處理及教用」
    及「應付帳款轉檔資料說明，應付票據、應收票據問題解決，基礎資料
    CHECK，應付款流程」，同年十二月六日「上線檢討會」，同年十二月七日記
    載「生產PILOT RUN（做到銷貨出庫單）」，同年十二月十三日「上線檢討會」
    ，同年十二月二十七日「請敬得針對前幾次PILOT RUN或顧問輔導收款比對結果
    ，mail告知」；嗣於九十年間，於九十年一月三日、同年一月十六日、二月七日
    均記載「定期上線會議討論」，於同年四月二十日記載「預估四月底盤點，五
    月庫存上線，六月底生管系統上線。四月底庫存開帳，六月希望生管上線討論
    」及「安裝款四十八萬，顧問款待確認，希望4/30前回覆」，同年五月二十三日
    記載「庫存開帳現況討論」，同年五月三十一日記載「財務系統上線檢討」，同
    年七月十六日記載「庫存進出檢討，銷貨退回入庫單確認OK」，同年八月三日「
    庫存資料CHECK修正，WIP開帳討論，工單補登功能（更新程式）OK」，同年八月
    二十九日記載「生產循環教育訓練」等語（以上均參照原審卷第四八至六一頁）
    ，足認在九十年八月二十九日前關於合約書所載之第一階段「進銷存系統開帳」
    、第二階段「財務系統開帳」及第三階段「生管成本系統開帳」均已開帳完成，
    並經雙方多次會同檢視、討論、修正，且依前開客服記錄所載之待處理事項，均
    為細節之修正，而無軟體整體或大體無法使用或運作之情形，從而應認合約書所
    載之第一、二、三階段均已開帳完成，艾一公司之尾款一百三十四萬四千元請求
    權時效應自當時即已開始進行。其顧問輔導費依系爭契約第三條約定，已含於上
    開價款內。上開之交貨款即五十萬四千元及尾款一百三十四萬四千元之請求權時
    效，算至被上訴人聲請原法院於九十二年九月十日發扣押命令予上訴人時（見原
    審卷第九頁），已逾二年之時效，上訴人主張瑕疵同時履行抗辯並不影響時效之
    進行，上訴人抗辯已經二年時效完成拒絕付款，應為可採。故縱被上訴人主張系
    爭契約未經合法解除可採，上開價款請求權亦已經二年時效完成，上訴人行使時
    效抗辯權，艾一公司不得再向上訴人請求，被上訴人訴請確認艾一公司對上訴人
    仍有上開之一百八十四萬零九百六十三元債權存在，並無即受確認判決之法律上
    利益，自不應准許。
五、綜上所述，被上訴人本件確認之訴，為無理由，不應准許。原審誤為其勝訴之判
    決，尚有未洽。上訴意旨指摘原判決不當，求予廢棄改判，為有理由，應由本院
    將原判決廢棄，改判駁回被上訴人在原審之訴。
六、本件事證已臻明確，兩造其餘攻擊防禦方法及舉證，核不影響判決結果，爰不予
    一一論述，附此敘明。
七、結論：本件上訴為有理由，爰依法判決如主文。
中　　　華　　　民　　　國　　九十三　　年　　 十二 　　月　　二十九　　日
                                  民事第十四庭
                                      審判長法  官　 　張  宗  權
                                            法　官     蕭  艿  菁
                                            法  官     陳  忠  行
正本係照原本作成。
如不服本判決，應於收受送達後二十日內向本院提出上訴書狀，其未表明上訴理由者
，應於提出上訴後二十日內向本院補提理由書狀（均須按他造當事人之人數附繕本）
上訴時應提出委任律師或具有律師資格之人之委任狀；委任有律師資格者，另應附具
律師資格證書及釋明委任人與受任人有民事訴訟法第四百六十六條之一第一項但書或
第二項（詳附註）所定關係之釋明文書影本。
中　　　華　　　民　　　國　　九十三　　年　　 十二 　　月　　 三十 　　日
　　　　　　　　　　　　　　　　　　　　　　書記官     明  祖  星
附註：
民事訴訟法第四百六十六條之一（第一項、第二項）：
對於第二審判決上訴，上訴人應委任律師為訴訟代理人。但上訴人或其他法定代理人
具有律師資格者，不在此限。
上訴人之配偶、三親等內之血親、二親等內之姻親，或上訴人為法人、中央或地方機
關時，其所屬專任人員具有律師資格並經法院認為適當者，亦得為第三審訴訟代理人
。
